【裁判字號】    97,簡上,55
【裁判日期】    970514
【裁判案由】    侵權行為損害賠償
【裁判全文】
臺灣高雄地方法院民事判決              97年度簡上字第55號
上  訴  人  丙○○
兼法定代理  甲○○
人
兼法定代理  丁○○
人暨上一人
訴訟代理人
被上  訴人  乙○○
上列當事人間侵權行為損害賠償事件，上訴人對於民國96年11月
13日本岡山簡易庭96年簡字第168 號第一審簡易判決提起上訴，
本院民國97年4月30日言詞辯論終結，判決如下：
    主  文
原判決關於命上訴人連帶給付超過新台幣貳萬伍仟元部分，及該
部分假執行之宣告，暨除確定部分外訴訟費用之裁判均廢棄。
上開廢棄部分，被上訴人在第一審之訴及假執行之聲請均駁回。
其餘上訴駁回。
第一審（除確定部分外）及第二審訴訟費用由上訴人連帶負擔二
分之一，餘由被上訴人負擔。
    事實及理由
一、被上訴人起訴主張：上訴人丙○○於民國95年12月20日，縱
    火燒燬被上訴人所有坐落在高雄縣路竹鄉○○段341-22地號
    上之房舍 (工寮，下稱系爭房舍)， 導致屋內、屋外物品毀
    損，經清點結果，計有屋頂檜木20片、牆壁合成板及塑膠板
    15片、牆壁鐵板及門、樟木支架61支、磚塊650 個、大鐵桶
    9 個、房屋旁塑膠管30支及甘蔗受損，財物損失共計新台幣
    （下同）70,380元，且被上訴人為此支出拆除工資3,000 元
    、搭建工資6,000 元、屋頂鐵板及鐵支架費用14,000元，更
    因縱火案造成精神及心理上之恐懼，精神上痛苦不堪，得請
    求精神慰撫金100,000 元。又丙○○於行為時係未滿7 歲之
    無行為能力人，上訴人丁○○、甲○○為丙○○之父母，自
    應負連帶賠償責任。爰依侵權行為之法律關係，並聲明請求
    上訴人連帶給付193,380 元 (原審判命上訴人應連帶給付被
    上訴人財產損害50,000元，駁回被上訴人關於精神慰撫金及
    其餘財產損害之請求，被上訴人就其敗訴部分未提起上訴已
    告確定)。 並於本院聲明：上訴駁回。
二、上訴人則以：丙○○當日係與訴外人即被上訴人之孫姪兒施
    逸凡玩耍，嗣因施逸凡拿打火機、紙張至水泥地上，二人把
    玩點燃紙張，燃燒中之紙張不慎被風吹到草地上，意外引燃
    雜草，以致燒毀被上訴人違法搭建之簡易雜物遮蔽設施。又
    該設施並非供人居住之場所，周圍亦無門禁或管制，所堆置
    之大鐵桶、磚塊等物品多為廢棄物，無市場交易價值，又未
    依固定資產耐用年數表計算折舊，上訴人為基層勞工、甲○○為越南籍，生活艱苦，且被上訴人並未舉證證明現場有何
    東西被燒燬，其請求無理由；又丙○○與施逸凡2 人應分擔
    之義務各為1/2 ，被上訴人已與施逸凡之家長和解，依民法
    第274 條規定，如原審判決50,000元損失，上訴人應負責部
    分為25,000元等語，資為抗辯。並提起上訴聲明：(一)原判決
    不利於上訴人部分廢棄。(二)上開廢棄部分，被上訴人在第一
    審之訴駁回。
三、兩造不爭執及爭執事項：
    不爭執之事項：
  (一)丙○○係89年3 月30日出生，於95年12月20日行為時係無行
    為能力人，丁○○、甲○○則為丙○○之父母。
  (二)丙○○與施逸凡於95年12月20日把玩點燃紙張，嗣因燃燒中
    之紙張不慎被風吹到草地上，致燒毀被上訴人在高雄縣路竹
    鄉○○段341-22地號上所搭蓋之地上物。
    爭執之事項：
  (一)上訴人是否應對被上訴人負損害賠償責任？如是，被上訴人
    得請求賠償之數額為何？
  (二)上訴人以被上訴人業與施逸凡之家長和解，依民法第274 條
    規定，上訴人僅就1/2數額負賠償責任，有無理由？
四、上訴人是否應對被上訴人負損害賠償責任？如是，被上訴人
    得請求賠償之數額為何？
  (一)查丙○○、施逸凡2 人均於警訊時自陳於95年12月20日下午
    5 時50分許，2 人在高雄縣路竹鄉○○段341 之22號前30公
    尺處空地，由施逸凡提供打火機與紙張後，由丙○○點火燒
    紙，因風將紙吹到草地而引燃草地及工寮，因火燃燒後2 人
    嚇一跳就跑走，沒有告知家長或報警等語，有高雄縣政府警
    察局湖內分局警卷內第2 、9 頁之筆錄可參，而被上訴人所
    有上開房舍 (工寮)確 已遭燒燬之事實，亦有現場照片附於
    台灣高雄地方法院96年兒調字第1 號調查審理卷為憑，足認
    丙○○與施逸凡2 人確有因玩火而不慎引燃草地因而燒燬被
    上訴人所有房舍 (工寮)之 行為；至上訴人雖抗辯原本並未
    全部燒燬，而係被上訴人再點火以至全部燒燬，然為被上訴
    人所否認，上訴人亦未能證明被上訴人有再次自行點火之情
    ，且與常情不符，所辯不足採信。
  (二)因故意或過失，不法侵害他人之權利者，負損害賠償責任；
    數人共同不法侵害他人之權利者，連帶負損害賠償責任；又
    無行為能力人或限制行為能力人，不法侵害他人之權利者，
    以行為時有識別能力為限，與其法定代理人連帶負損害賠償
    責任。行為時無識別能力者，由其法定代理人負損害賠償責
    任。前項情形，法定代理人如其監督並未疏懈，或縱加以相
    當之監督，而仍不免發生損害者，不負賠償責任；民法第18
    4 條第1 項前段、第185 條第1 項前段、第187 條第1 、2
    項分別定有明文。丙○○與訴外人施逸凡雖於本件事故發生
    時均年僅未滿7 歲，惟施逸凡知悉提供打火機與紙張予丙○○，而丙○○則知以打火機點火，且2 人於引燃火災後又均
    知需逃逸離去，足認2 人於事故發生時係有識別能力，自應
    負共同侵權行為損害賠償責任；而丁○○、甲○○為丙○○
    之父母，明知丙○○年僅6 歲餘，竟未於日常即教育丙○○
    使其知悉玩火為極度危險之行為，又放任丙○○自行任意在
    外玩火而未隨時加以注意監督，復未證明對丙○○之監督並
    無疏失或縱加以相當監督仍不免發生本件事故，亦應依上開
    規定，就丙○○之侵權行為負連帶損害賠償責任甚明。
  (三)被上訴人得請求之金額以若干為合理：
    被上訴人主張其因本件火災燒燬屋頂檜木20片，每片600 元
    ，屋頂鐵板及鐵支架14,000元，搭建工資6,000 元，拆除工
    資3,000元，牆壁合成板及塑膠板15片，每片600 元，牆壁
    鐵板及門8,800 元，樟木支架61支，每支400 元，磚塊650
    個，每個2 元，甘蔗4,200 元，大鐵桶9 個，每個1,020 元
    ，房屋旁塑膠管30支，每支50元，合計93,380元 (其超過50
    ,000 元 損害及精神慰撫金部分之請求，業經原審駁回，被
    上訴人並未提起上訴)； 查依高雄縣政府警察局於事故發生
    後拍攝之失火現場相片，現場確有屋頂木材、鐵皮屋頂及鐵
    支架、牆壁合成板、塑膠板、鐵板、樟木支架、磚塊、大鐵
    桶、塑膠管等物殘留之痕跡；而原審請高雄縣商業會派員現
    場勘查，現場已被撫平，荒草一片，地上物僅剩一堆石磚約
    700 塊，現值每塊2 元計約1,800 元，塑膠管剩餘約10支已
    被燒焦，每支約200 元，其餘物品現場無法尋獲，無法估計
    價值等情，亦有高雄縣商業會96年8 月24日高縣商雄字第96
    182 號函文及現場勘查相片8 張附於原審卷可參（第87至92
    頁），被上訴人則雖稱系爭房舍雖僅建造1 年餘，惟一再陳
    稱無法提出系爭房舍相關上開設備等價值證明；而當事人已
    證明受有損害而不能證明其數額或證明顯有重大困難者，法
    院應審酌一切情況，依所得心證定其數額，民事訴訟法第22
    2 條第2 項定有明文；被上訴人確有系爭工寮及其內上開設
    備物品遭燒燬，其受有損害已甚明確，既未能提出相關價值
    證明，本院自應依上開法條規定而為審酌，而審酌上開設備
    物品之種類數量及放置地點並非隱秘之處所，衡情價值非鉅
    等情，認如依中等品質之市價約以50,000元為適當，上訴人
    以上開設備物品僅為老舊廢棄物或認應依固定資產耐用年數
    表計算折舊，惟本院依民事訴訟法第222 條所為審酌，已斟
    酌上開物品設備之相關各情況而為決定，即認上開物品設備
    均非廢棄物，亦無再依固定資產耐用年數表計折舊之必要，
    上訴人就此所為抗辯並無理由；是原審認定其價值為50,000
    元應屬適當。
五、上訴人以被上訴人業與施逸凡之家長和解，依民法第274 條
    規定，上訴人僅就1/2 數額負賠償責任，有無理由？
  (一)按數人共同不法侵害他人之權利者，連帶負損害賠償責任；
    因連帶債務人中之一人為清償、代物清償、提存、抵銷或混
    同而債務消滅者，他債務人亦同免其責任；民法第185 條第
    1 項、第274 條定有明文。本件丙○○與施逸凡所為構成共
    同侵權行為已如上述，而被上訴人已與施逸凡家長和解，由
    施逸凡之父施家龍賠償，被上訴人則不再對施逸凡要求其他
    賠償等情，有被上訴人所提之和解書影本可參，而本件被上
    訴人於原審係主張受損害共193,380 元，是被上訴人與施逸
    凡之父施家龍所成立之和解應認非全部清償亦無消滅全部債
    務之意，自無民法第274 條規定之適用。
  (二)惟債權人向連帶債務人中之一人免除債務，而無消滅全部債
    務之意思表示者，除該債務人應分擔之部分外，他債務人仍
    不免其責任，民法第276 條第1 項明文規定。和解如包含債
    務之免除時，自有上開規定之適用（最高法院94年度臺上字
    第614 號判決參照）。被上訴人既已與施逸凡之父施家龍和
    解，和解書載明被上訴人不再對施逸凡要求其他賠償，參酌
    被上訴人於原審係主張共受損193,380 元，應認其並無消滅
    全部債務之意，而施逸凡與丙○○2 人所為共同侵權行應連
    帶賠償被上訴人之金額為50,000元則如上述，是依上開法條
    規定，上訴人於施逸凡應分擔之1/2 即25,000元範圍內，即
    同免其責任；從而，被上訴人僅得於25,000元範圍內請求上
    訴人賠償。
六、綜上所述，被上訴人依侵權行為之法律關係，請求上訴人連
    帶給付25,000元部分，為有理由，應予准許，逾此範圍為無
    理由，應予駁回。原審就超過上開應准許部分，為上訴人敗
    訴之判決，並為假執行之宣告，自有未洽。上訴意旨指摘原
    判決此部分不當，求予廢棄改判，為有理由，爰由本院將原
    判決此部分廢棄，並駁回被上訴人此部分在第一審之訴及假
    執行之聲請。至於上開應准許部分，原審判命上訴人給付，
    並為假執行之宣告，核無違誤，上訴意旨，仍執陳詞指摘原
    判決此部分不當，求予廢棄，為無理由，應予駁回。
七、至兩造其餘攻擊防禦之方法，核與本判決之基礎不生影響，
    不予一一論述，附此敘明。
八、據上論結；本件上訴為一部有理由、一部無理由，依民事訴
    訟法第436 條之1 第3 項、第450 條、第449 條第1 項、第
    79 條、第85條第2項、第85條第2項，判決如主文。
中    華    民    國    97    年    5     月    14    日
                  民事第五庭審判長法  官  林玉心
                                  法  官  柯盛益
                                  法  官  林勇如
正本係照原本作成。
本判決不得上訴。
中    華    民    國    97    年    5     月    14    日
                                  書記官  鄭淑華


司法院資訊處製作；財團法人民間司法改革基金會備份。
